# 间接持股少数股东权益计算

提问人：武佛将 时间：2022-01-17 11:54:30
2014 年A公司通过非同一控制合并收购B公司80%股权，交易后A公司能够控制B公司， 2020 年 7 月A公司通过非同一控制合并收购C公司70%股权，交易后A公司能够控制C公司， 2020 年 9月，C公司收购A公司持有B公司45%股权，收购B公司少数股东10%股权，交易结束后，C公司持有B公司55%股权并取得B公司控制，A公司持有B公司35%股权，在C收购B时，因受同一控制方控制时间小于一年（A控制C时间仅为 2 个月时间），该项交易认定为非同一控制下合并。问题：A公司编制合并表时，少数股东权益/损益如何计算？使用第一次收购B时的公允价值报表合并，还是C收购B时的公允价值报表合并？ 2020 年，C收购B系非同一控制下合并，母公司在购买日编制合并资产负债表时，对于被购买方可辨认资产、负债应当按照合并中确定的公允价值列示，并计算少数股东权益/损益。针对A合并报表中的少数股权权益中，少数股东出资金额为B公司实收资本*8%，针对少数股东享有留存收益及当期损益的计算两中想法： 1 、 从A公司合并层面来看，实质为收购少数股东10%股权，且B公司始终受A公司控制，判断属于权益交易，因此编制A公司 2020 年合并报表时，应按照 2014 年收购B时的公允价值报表持续计量，并计算少数股东D公司持有的10%权益，并按照A公司 2014 年收购B时的公允价值报表重新计算C合并报表中少数股东权益，即C的少数股东享有对B的权益部分。 2 、 编制A公司 2020 年合并报表时，按照C收购B时的公允价值报表，计算少数股东D公司持有的10%权益。上述两种方式不知道是否正确，请教陈版主。
股权结构.png
(141.36 KB, 下载次数: 12)
2022-1-17 11:39 上传

回答人：chenyiwei
虽然“在C收购B时，因受同一控制方控制时间小于一年（A控制C时间仅为 2 个月时间）”，但该交易是在各方共同的母公司A的主导下完成的，且完成前后均同受A控制，这种情况下C收购B仍应作为同一控制下合并处理。
C合并B的合并报表应根据《企业会计准则解释第 6 号》第二条规定处理。C合并B的各项资产、负债计量基础为A2014年收购日的公允价值为基础持续计算到 2020 年内合并日的金额，不应使用C合并B时的公允价值重述。

提问人：武佛将 时间：2022-01-22 23:49:29
g感谢陈版主，如果考虑其他因素如股东并不做长期持有等情况，认定C收购B为非同一控制下合并，上述问题如何处理？

回答人：chenyiwei
本案例中，A是最终母公司，B、C均在A的控制范围内，因此C收购B对A而言只是合并报表范围内的重组，不改变A可控制的经济资源，在合并报表层面，B的各项资产、负债的计量基础保持不变，仍以A最初合并B之日（ 2014 年内）的公允价值为基础持续计算。

提问人：武佛将 时间：2022-03-02 12:04:41
陈老师，在转让日编制A公司合并报表时，假设A公司向C公司的股权转让价格是公允的，首先将A公司单体报表上确认的投资收益与长期股权投资抵消，即将集团合并成层面对B公司的出资还原成A公司原始出资情况，然后进行合并权益抵消；关于权益抵消以及少数股东权益的计算有两个问题： 1 、如何考虑因C公司少数股东稀释A公司向C公司转让的股权部分？因稀释转让股权没有对价，计算投资差额时，按照0-稀释股权比例（35%（ _1-70%_ ） _=10.5%_ ）B公司截至转让日净资产冲减合并层面资本公积。 2 、C公司收购D公司持有10%股份，是否也按照上述思路计算调整资本公积的金额？ 3 、如何验证上述调整后的少数股东权益是否正确，即如何确认A公司合并层面少数股东权益？{:1_388:}{:1_388:}

回答人：chenyiwei
这种合并范围内的重组，不涉及与外部第三方交易，对最终母公司的合并报表完全无影响，包括不影响最终母公司合并报表中的少数股权和资本公积。

提问人：武佛将 时间：2022-03-03 11:04:19
本次重组是控股子公司C公时向母公司A和第三方股东购买股权，您的意思是控股子公司C收购母公司A持有B的股权，对A重组完成日合并报表没有影响？会对报表日的少数股东权益/损益有影响吗？

回答人：chenyiwei
收购母公司所持这部分股份的交易，对集团合并报表层面对报表日的少数股东权益/损益无影响。